臺灣臺北地方法院民事判決　九十一年度簡上字第一八三號
　　上　訴　人　群曜企業股份有限公司
　　法定代理人　乙○○
　　訴訟代理人　甲○○
　　法定代理人　丙○○
　　訴訟代理人　丁○○
右當事人間請求給付工程款事件，上訴人對於中華民國九十年十一月二十二日，本院
台北簡易庭九十年度北簡字第四六九七號第一審判決提起上訴，本院判決如左：
    主　文
上訴駁回。
第二審訴訟費用由上訴人負擔。
    事    實
甲、上訴人方面：
壹、聲明：
一、原判決廢棄。
二、右開廢棄部分被上訴人應給付上訴人新台幣（下同）三十四萬九千九百九十九元
　　及自支付命令繕本送達日起至清償日止，按年利率百分之五計算之利息。
貳、陳述：
一、上訴人於民國八十七年八月一日與被上訴人簽約承作其位於高雄市○○路口、公
    園路口之「大元國際企業大樓」機械位停車場整修工程，而工程內容係就被上訴
    人工地已由第三人所施作既有之機械停車設備，由上訴人施作更換部分控制零件
    、開關及噴砂、除銹、上漆等，此有兩造契約第四條可參。故該機械停車位原始
    設計、法定高度為何、建築物主要構造與核准圖說不符，及該工地申請書未填寫
    致高雄市政府工務局未核發使用築照等事項，顯與上訴人所承攬之整修工程內容
    無關。
二、該機械停車設備整修工程於八十七年十二月廿七日經被上訴人確認初驗完工，惟
    被上訴人所欠三十四萬九千九百九十九元工程款，卻迭次藉詞未與其承包客戶辦
    理正式驗收拒絕付款。上訴人亦曾於八十九年十一月十日以高雄第廿一支局第六
    ０六號存證信函催促，然被上訴人竟回函另以機械設備銹蝕噪響等藉口一再拖延
    。事實上如依兩造合約第肆條、第一款約定「工程範圍內容第十五項即有車台板
    噴砂除銹、油漆，倘如機械有銹蝕、噪響，則被上訴人豈會確認已經完工？又何
    來原審為上訴人不利益判決基礎所採被上訴人工地主任魏克勤證詞「不程目前不
    穩，有生銹、噪響，必須解決」？而該機械停車設備原即屬被上訴人占有狀態，
    而上訴人復僅整修、更換該機械停車設備部分零件規格及噴砂、除銹、上漆等保
    養事項，被上訴人未取得使用執照原因，復與上訴人無關，則依兩造合約第拾貳
    條「機械初驗完成六個月應支付尾款」及民法第五百零五條第一項前段「報酬應
    於工作時給付之」等規定，被上訴人支付系爭工程第四期的試車驗收款（即尾款
    部分）。
三、本件完工日期是八十七年十一月底，完工後上訴人會提出完工驗收證明單，如有
    缺失，被上訴人就會在完工驗收單上註記，也就不會在完工驗收單上簽字。被上
    訴人發存證信函告知有生銹問題是在完工一年後，因設備已經生銹，所以會有噪
    音出現，當然亦會引起工程不穩。
、證據：除援用原審之立證方法，補提照片九禎。
乙、被上訴人方面：
壹、聲明：駁回上訴。
貳、陳述：
一、本件上訴人請求給付尾款，依約必須要經過驗收完成，契約內容有約定工程要經
    過試車驗收，上訴人雖有完工，但沒有驗收。本件工程款總計三百二十五萬零一
    十六元，計分四期，被上訴人依上訴人工程進度支付上訴人一百零五萬元、六十
    六萬八千六百七十二元、一百三十四萬三千八百四十六元。是上訴人請求者應該
　　是合約第四款試車驗收款三十五萬元，因作帳緣故相差一元，上訴人請求三十四
　　萬九千百九十九元。
二、被上訴人初驗時有發存證信函要求上訴人改善缺失，我們才可以辦理驗收。上訴
    人逾期完工，且連初驗都沒有通過，初驗沒通過，就不會複驗。整棟大樓無法取
    得使用執照與驗收無關，系爭工程不穩、生銹、有噪音與使用執照之取得與否無
    關。
三、當初被上訴人已給付尾款中二十萬元，是希望上訴人可以將問題處理好，詎上訴
    人並未處理善後該問題，嗣後被上訴人須花費一百多萬元才能處理該問題。
、證據：援用原審之立證方法。
    理    由
一、上訴人起訴主張於八十七年八月一日，與被上訴人簽約，承作高雄市○○路、公
    園路口之大元國際企業大樓機械停車整修工程（以下簡稱系爭工程），於八十七
    年十二月三十日，變更工程總價為三百二十五萬零一十六元，含稅後為三百四十
    一萬二千五百一十七元，被上訴人已依工程進度支付一百零五萬元、六十六萬八
    千六百七十二元、一百三十四萬三千八百四十六元，尚餘尾款三十四萬九千九百
    九十九元未付，該工程已於八十七年十二月二十七日，經被上訴人確認初驗完工
    ，上訴人請求被上訴人付款，被上訴人竟以機械停車設備銹蝕噪響等藉口，拖延
    付款，實則現場是因積水才致銹蝕，被上訴人所付的二十萬，是獎金，所付的十
    一萬是追加工程款，均非工程尾款，本件因民房土地取得之糾紛，被上訴人未取
    得使用執照，依約被上訴人仍應在初驗完成六個月內付款，為此依合約書第四十
    二條、民法第五百零五條第一項前段規定，訴請被上訴人應給付上訴人三十四萬
    九千九百九十九元及自支付命令繕本送達翌日起至清償日止，按年息百分之五計
    算之利息。
二、被上訴人則辯稱：上訴人請款0000000元，已付給上訴人三百四十五萬五
　　千七百二十九元，八十七年十二月十七日是完工，但未驗收，是即積水，抽水亦
　　應由上訴人負責，上訴人不能請求工程尾款，所付的十一萬元，是契約第四條第
　　二項第二小項之工程款，不是追加工程款，所付的二十萬，是工程尾款，上訴人
　　未於提前完工，不能請求獎金等語。
三、經查上訴人主張其於八十七年八月一日與被上訴人簽約承作系爭工程，其完工後
    ，被上訴人拒絕付清工程尾款等情，業經上訴人提出合約書及存證信函為證，被
    上訴人對此亦不爭執，堪信為真。按兩造於系爭合約書第五條付款辦法內，約定
    被上訴人於上訴人施工完畢，經被上訴人「試車驗收」後，被上訴人始有給付第
    四期款（即尾款）義務，倘若非因上訴人之因素導致被上訴人不能請領使用執照
    ，機械初驗完成六個月內應支付尾款於上訴人，此有兩造所不爭之工程承攬契約
    書在卷可按（詳見第肆條第五項、第拾貳條），復為兩造所不爭。是本件兩造厥
    有爭執者，乃上訴人是否依完成「試車驗收」程序？
四、上訴人主張工程於八十七年十二月二十七日，經被上訴人確認初驗完工，依合約
    書第四十二條約定，非因上訴人因素，致被上訴人不能取得使用執照，機械初驗
    完成六個月內，應支付尾款於上訴人等語，此固有其提出兩造所不爭執之停車設
    備完工證明書為證。惟觀之該完工證明書，係記載已完工未驗收，並將「驗收」
    二字以筆刪除，並在刪除處蓋有上訴人經辦人「洪瑞川」之章，是上訴人執之主
    張上開工程業經被上訴人確認初驗云云，即非有據。次查證人丁○○即被上訴人
    工務部主任於原審中證稱：十二月二十七日是簽已完工，但未驗收，工務局驗收
    ，我們才會去驗收，上訴人本有義務要提供資料，告訴被上訴人法定高度，但上
    訴人未提供，造成工務局表示高度過低，要變更設計來拉高，所以要去掉二個車
    位，上訴人要求追加工程款才肯做，我們才又付十萬元給上訴人，目前是因變更
    設計，尚未取得使用執照，工程目前不穩，有生銹、噪音，必須解決，且須等取
    得使用執照，才能驗收，才須付尾款等語（見原審卷第三十六、三十七頁）。被
    上訴人稱其於上訴人完成系爭工程後，一再催告上訴人改銹蝕、噪響缺失，並發
    函要求上訴人配合辦理正式驗收乙節，亦有其提出兩造所不爭執之被上訴人所寄
    發之信函一件在卷足參，足證被上訴人一再指摘上訴人就系爭工程尚有銹蝕、噪
    響、工程不穩定現象，迄未完成驗收乙節，應屬有據。又上訴人亦於本院準備程
    序時自承系爭工程確有設備生銹，有噪響問題，亦有工程不穩現象，並有其提出
    照片九禎在卷足考，益證被上訴人辯稱系爭工程尚未完成「試車驗收」等情，應
    為真實。
五、綜上所陳，上訴人主張依合約書第十二條、民法第五百零五條第一項前段規定，
    訴請被上訴人應給付上訴人三十四萬九千九百九十九元及自支付命令繕本送達翌
    日起至清償日止，按年息百分之五計算之利息，為無理由，應予駁回。原審依此
    判決，並駁回上訴人之請求，並無違誤。兩造仍執前詞，上訴人提起上訴請求廢
    棄原判決，請求被上訴人給付上訴人新台幣（下同）三十四萬九千百九十九元及
    自支付命令繕本送達日起至清償日止，按年利率百分之五計算之利息部分，均無
    理由，應予駁回。
六、因本案事證已臻明確，兩造其餘主張陳述及所提之證據，均毋庸再予審酌，附此
    敘明。
據上論結，本件上訴為無理由，依民事訴訟法第四百三十六條之一第三項、第四百四
十九條第一項、第七十八條，判決如主文。
中　　　華　　　民　　　國　　九十一　　年　　　十　　　月　　　三十　　日
                              民事第五庭審判長法官　吳青蓉
　                                            法官　林秀圓
                                              法官　賴劍毅
右為正本係照原本作成
本件判決不得上訴
中　　　華　　　民　　　國　　九十一　　年　　　十　　　月　　三十一　　日
　　　　　　　　　　　　　　　　　　　　法院書記官　吳芳玉
